ACORDAO-COMPLETO-2570407

ACÓRDÃO 3150/2023 ATA 11/2023 - SEGUNDA CÂMARA

VISTO, relatado e discutido este recurso de reconsideração interposto por Raimundo Antônio de Macedo, como prefeito do Município de Juazeiro do Norte-CE na gestão: 2005-2008, contra o Acórdão 16509/2021-TCU-Segunda Câmara, de natureza condenatória;
ACORDAM os Ministros do Tribunal de Contas da União, reunidos em Sessão da Segunda Câmara, ante as razões expostas pelo relator, em:
9.1. conhecer do presente recurso de reconsideração, com fundamento nos arts. 32, inciso I, e 33 da Lei 8.443/1992, para, no mérito, negar-lhe provimento; e
9.2. dar ciência desta deliberação ao recorrente.

Recurso de reconsideração interposto contra o Acórdão 16.509/2021-TCU-2ª Câmara, de natureza condenatória.

Segunda Câmara

Município de Juazeiro do Norte-CE.

3. Recorrente: Raimundo Antônio de Macêdo (XXX.127.673-XX).

13.1. Ministros presentes: Aroldo Cedraz (na Presidência), Augusto Nardes (Relator) e Antonio Anastasia.
13.2. Ministro-Substituto convocado: Weder de Oliveira.

AUGUSTO NARDES

Ministro Bruno Dantas.

Adoto como parte do relatório, com os ajustes de forma considerados cabíveis, a instrução do auditor da então Secretaria de Recursos - Serur, atual Unidade de Auditoria Especializada em Recursos - AudRecursos (peça 105) , cuja proposta de encaminhamento foi acolhida pelo corpo dirigente daquela unidade técnica (peça 106) :
	"INTRODUÇÃO
	Trata-se de recurso de reconsideração (peça 90) interposto por Raimundo Antônio de Macedo, ex-Prefeito (gestão: 2005-2008) , contra o Acórdão 16509/2021-TCU-Segunda Câmara (peça 73) , da relatoria do Ministro Bruno Dantas, proferido da seguinte forma, com destaque para os itens alcançados pelo efeito suspensivo do recurso:
VISTOS, relatados e discutidos estes autos de tomada de contas especial instaurada pelo Fundo Nacional de Desenvolvimento da Educação em razão da não comprovação da boa e regular aplicação de recursos federais transferidos ao Município de Juazeiro do Norte/CE por meio do Convênio 806.066/2007 (Siafi 601323) , destinado à implementação das ações educacionais constantes no Plano de Ações Articuladas (PAR) , no âmbito do Plano de Metas Compromisso Todos pela Educação, do Plano de Desenvolvimento da Educação (PDE) , o qual contemplava a construção de escolas,
ACORDAM os Ministros do Tribunal de Contas da União, reunidos em sessão da Segunda Câmara, ante as razões expostas pelo Relator, em:
9.1. rejeitar as alegações de defesa apresentadas por Raimundo Antônio de Macêdo (XXX.127.673-XX) e pela empresa Atlântida Construções e Serviços Ltda. (04.935.594/0001-83) ;
9.2. julgar irregulares, nos termos dos arts. 1º, inciso I, 16, inciso III, alíneas 'b' e 'c', § 2º, da Lei 8.443/1992, c/c os arts. 19 e 23, inciso III, da mesma Lei, e com os arts. 1º, inciso I, 209, incisos II e III, e 214, inciso III, do Regimento Interno do TCU, as contas de Raimundo Antônio de Macedo (XXX.127.673-XX) e da empresa Atlântida Construções e Serviços Ltda. (04.935.594/0001-83) , e condená-los, em solidariedade, ao pagamento de débito no valor de R$ 156.108,57 (data de ocorrência: 18/11/2008) , com a fixação do prazo de quinze dias, a contar das notificações, para comprovarem, perante o Tribunal (art. 214, inciso III, alínea 'a', do Regimento Interno) , o recolhimento da dívida aos cofres do Fundo Nacional de Desenvolvimento da Educação, atualizada monetariamente e acrescida dos juros de mora, calculados a partir das datas discriminadas, até a data do recolhimento, na forma prevista na legislação em vigor, abatendo-se, na oportunidade, eventuais valores já ressarcidos;
9.3. aplicar a Raimundo Antônio de Macedo (XXX.127.673-XX) e à empresa Atlântida Construções e Serviços Ltda. (04.935.594/0001-83) , individualmente, a multa prevista no art. 57 da Lei 8.443/1992, c/c o art. 267 do Regimento Interno do TCU, no valor de R$ 35.000,00 (trinta e cinco mil reais) , com a fixação do prazo de quinze dias, a contar das notificações, para comprovarem, perante o Tribunal (art. 214, inciso III, alínea 'a', do Regimento Interno) , o recolhimento das dívidas aos cofres do Tesouro Nacional, atualizadas monetariamente desde a data deste acórdão até a do efetivo recolhimento, se forem pagas após o vencimento, na forma da legislação em vigor;
9.4. com fundamento no art. 26 da Lei 8.443/1992, autorizar, se requerido, o pagamento da importância devida em até 36 (trinta e seis) parcelas mensais e consecutivas, fixando o prazo de 15 (quinze) dias, a contar do recebimento da notificação, para que seja comprovado, perante este Tribunal, o recolhimento da primeira parcela, e de 30 (trinta) dias, a contar da parcela anterior, para que seja comprovado o recolhimento das demais parcelas, devendo incidir sobre cada valor mensal os devidos acréscimos legais, na forma prevista na legislação vigente, além de alertar que a falta de comprovação do recolhimento de qualquer parcela importará no vencimento antecipado do saldo devedor, nos termos do art. 217 do Regimento Interno do TCU;
9.5. com fundamento no art. 28 da Lei 8.443/1992, autorizar, desde logo, a cobrança judicial das dívidas, caso não atendida a notificação;
9.6. com fundamento no art. 16, § 3º, da Lei 8.443/1992, c/c o art. 209, § 7º, do Regimento Interno do TCU, remeter cópia deste acórdão à Procuradoria da República no Ceará, para adoção das medidas que entender cabíveis;
9.7. dar ciência deste acórdão aos responsáveis, ao Município de Juazeiro do Norte/CE e ao Fundo Nacional de Desenvolvimento da Educação.
		HISTÓRICO
	2.	Cuidam os autos de tomada de contas especial instaurada (peça 2, p. 1) pelo Fundo Nacional de Desenvolvimento da Educação (FNDE) contra o Sr. Raimundo Antônio de Macedo, prefeito municipal de Juazeiro do Norte (CE) na gestão 2005-2008, em razão de irregularidades na prestação de contas dos recursos do Convênio 806066/2007 (Siafi 601323 - peça 2, p. 77-87; 211-212; 239-240; 265-266) .
		3.	O objeto do convênio foi conceder apoio financeiro para implementação das ações educacionais constantes no Plano de Ações Articuladas (PAR) , no âmbito do Plano de Metas Compromisso Todos pela Educação, do Plano de Desenvolvimento da Educação (PDE) , contemplando a ação de construção de escolas. Foram previstos R$ 2.100.000,00 para a execução do objeto, dos quais R$ 2.079.000,00 a cargo do concedente (2008OB700022, peça 2, p. 293) , e R$ 21.000,00, como contrapartida da convenente (peça 2, p. 81) .
		4.	A instauração desta TCE decorreu da impugnação parcial de despesas, conforme consta do Parecer Conclusivo 11/2016/DIESP/COAPC/CGCAP/DIFIN, de 22/8/2016 (peça 3, p. 344-350) , que sugeriu a aprovação com ressalva do valor R$ 1.869.089,63 e a não aprovação do valor histórico de R$ 209.910,37, em vista das divergências listadas no Parecer Técnico de Execução Física de Objeto Financiado (peça 3, p. 125-130) .
		5.	O Relatório de TCE nº 143/2016-DIREC/COTCE/CGCAP/DIFIN-FNDE/MEC (peça 11, p. 140-147) responsabilizou o ex-Prefeito Raimundo Antônio de Macedo (gestão 2005-2008) , pois considerou as justificativas apresentadas pelo Senhor Manoel Raimundo de Santana Neto, ex-Prefeito no período de 2009 a 2012, suficientes para demostrar a sua não responsabilização pelo prejuízo apurado nesta tomada de contas especial.
		6.	O Relatório de Auditoria nº 670/2017, da Controladoria-Geral da União (peça 12, p. 1-5) , aquiesceu às conclusões do órgão concedente, na mesma linha das instâncias superiores do controle interno, o que permitiu o encaminhamento ao TCU, em 6/9/2017 (peça 1) .
		7.	No Tribunal, inicialmente, por meio da instrução anexada à peça 14, propôs-se realizar diligências ao Banco do Brasil, ao FNDE e ao município de Juazeiro do Norte (CE) , os quais responderam, consoante os documentos juntados às peças 38-41, 20-21 e 31-34, respectivamente.
		8.	Da análise desses elementos, mediante a instrução acostada à peça 43, a então Secex/MG (peças 43-44) manifestou-se no sentido de promover a citação solidária do Sr. Raimundo Antônio de Macedo e da empresa contratada Atlântida Construções, em face da não comprovação do bom e regular uso dos recursos repassados, bem como pelo recebimento injustificado de valores federais referentes ao convênio em comento.
		9.	Após a regular citação, o ex-Prefeito ofereceu alegações de defesa (peça 57) , que foram examinadas pela SecexTCE, por meio dos pareceres unânimes constantes das peças 69-71, em que se propôs rejeitar a defesa, julgar as contas irregulares, condená-lo em débito, no valor de R$ 209.910,37, além de aplicar-lhe a multa prevista no art. 57, da Lei 8.443/1992.
		10. Em seguida, o MP/TCU divergiu apenas parcialmente dessa proposta (peça 72) , pois entendeu que o valor do débito deveria ser reduzido para R$ 157.685,43, por não ter verificado a existência de elementos que embasassem a exigência de devolução da totalidade do valor apurado pela SecexTCE.
		11. O Tribunal, ao analisar o feito, em Sessão realizada pela Segunda Câmara, aquiesceu às propostas anteriores, tendo apenas sugerido mais um pequeno ajuste no valor do débito para R$ 156.108,57, 'de maneira a respeitar, para fins de condenação, a proporcionalidade de recursos federais aportados ao ajuste (R$ 2.079.000,00, ou 99%) frente ao total conveniado (R$ 2.100.000,00) , tendo em vista que a diferença (R$ 21.000,00, ou 1%) correspondeu à contrapartida da convenente'. Assim, prolatou-se o acórdão ora discutido, na forma transcrita no primeiro parágrafo desta instrução.
		12. Irresignado com esse acórdão, o Sr. Raimundo Antônio interpôs o recurso de reconsideração que ora se analisa, pelo qual pleiteia a exclusão de sua condenação.
		EXAME DE ADMISSIBILIDADE
		13. Reitera-se o exame preliminar de admissibilidade realizado pela Secretaria de Recursos (peça 91) , ratificado pelo Exmo. relator, Ministro João Augusto Ribeiro Nardes (peça 94) , para conhecer do recurso de reconsideração interposto por Raimundo Antônio de Macedo (peça 90) , com fundamento nos artigos 32, inciso I, e 33, da Lei 8.443/92, c/c o artigo 285 do Regimento Interno do TCU, de modo a suspender os efeitos dos itens 9.1, 9.2, 9.3 e 9.5 do acórdão impugnado (peça 73) .
		EXAME DE MÉRITO
		14. Delimitação
		14.1. Constitui objeto deste recurso de reconsideração verificar se o objeto do convênio em tela foi regularmente executado.
		14.2. Em face do julgamento, pelo Supremo Tribunal Federal (STF) , do RE 636.886 (tema 899 da repercussão geral) , que fixou novo entendimento ao art. 37, §5°, da Constituição Federal, segundo o qual: 'é prescritível a pretensão de ressarcimento ao erário fundada em decisão de Tribunal de Contas', impõe-se necessária a análise da existência de prescrição na presente TCE.
		14.3. Os significativos impactos deste julgamento do STF justificam uma análise mais detalhada do tema, motivo pelo qual a prescrição, embora tenha caráter preliminar, será examinada ao final, de modo a abordar os vários aspectos envolvidos.
		15. Execução do convênio (peça 90) 
		15.1. Assevera o recorrente que os recursos encaminhados em 2008 foram usados para executar 'serviços e obras de implantação nas três construções, não previstos nos projetos do FNDE'.
		15.2. Diz também que em 2009 as obras foram paralisadas, dando causa à depreciação e à depredação dos serviços executados, além de o contrato firmado com a empresa responsável pelas obras ter se expirado.
		15.3. Acrescenta que ao retornar ao cargo de Prefeito Municipal, na gestão 2013-2016, contratou nova empresa para conclusão dos serviços, o que, como argumenta, demonstra a sua boa-fé em cumprir o convênio.
		15.4. Assere que relatório de vistoria no local elaborado pela '5ª CCR/PGR' constatou a existência de serviços executados e não medidos, motivo pelo qual se firmou TAC (termo de ajuste de conduta) com o Ministério Público Federal para conclusão das obras com recursos próprios do Tesouro Municipal.
		15.5. Dessa maneira, pede a exclusão de sua responsabilização nesta TCE, pois, conforme afirma: o Ministério Público Federal não encontrou ato referente a desvio ou mau uso de recurso público, 'os serviços de construção das três creches foram concluídos e entregues à população', de forma que 'todos os recursos enviados pelo FNDE foram aplicados na execução do objeto do convênio'.
		Análise:
		15.6. Os argumentos trazidos pelo recorrente são inservíveis para enfrentar a razão pela qual houve a condenação.
		15.7. Isso porque em seu primeiro argumento há o reconhecimento de que os recursos do convênio não foram devidamente aplicados, na medida em que afirma que eles foram usados em obras não previstas nos projetos do FNDE.
		15.8. Sabe-se que um dos requisitos para se comprovar o uso adequado dos recursos públicos federais transferidos por meio de convênio é o seu uso nas estritas finalidades para as quais foram destinadas. Nesse sentido, não basta que a obra ou o serviço seja executado, pois há a necessidade de que seja estabelecido o chamado nexo causal entre os recursos transferidos e as despesas realizadas.
		15.9. Muito embora haja o mencionado reconhecimento de que as verbas públicas federais foram usadas em finalidade distinta das previstas nos projetos do FNDE, contraditoriamente, o recorrente afirma, ao final de seu recurso, que 'todos os recursos enviados pelo FNDE foram aplicados na execução do objeto do convênio'.
		15.10. Dessa maneira, ainda que, ao final, as obras tenham sido realizadas e estejam servindo à população, como afirma o recorrente, isso, por si só, não é condição suficiente para eliminar a condenação que lhe foi imposta.
		15.11. Ademais, verifica-se que o recorrente apresentou argumentos idênticos aos das alegações de defesa (peça 57) , os quais já foram refutados percucientemente pela SecexTCE (peça 69) , conforme o trecho a seguir transcrito, para mais clareza:
18.	 Deve-se esclarecer que, caso o objetivo do convênio não tivesse sido alcançado, o débito imputado ao responsável corresponderia à totalidade dos recursos repassados. O fato de o débito imputado ser parcial já demonstra, por si só, que a execução do objeto não está sendo questionada. Ocorre que o objeto, apesar de ter sido executado, apresenta diversas divergências de serviços, listadas no parecer técnico de execução física de objeto financiado (peça 3, p. 240-262) . Essas divergências foram o objeto da citação do responsável, que, entretanto, não se manifestou a esse respeito. Também se esperava que o responsável apresentasse esclarecimentos quanto à emissão de cheques nominativos ao próprio ente convenente, o que prejudica a demonstração do nexo de causalidade entre os recursos federais e o objeto do convênio, mas a defesa sequer mencionou esse elemento da citação. Portanto, não é possível acatar as alegações de defesa do Sr. Raimundo Antônio de Macedo, não tendo sido elididas as irregularidades e os débitos que lhe foram imputados.
		15.12. Importa destacar também trechos do voto (peça 74) que antecedeu o acórdão ora impugnado, os quais bem resumiram a razão pela qual a condenação se deu de maneira adequada:
14.	 No essencial, observa-se que o FNDE imputou à empresa vários serviços que não foram executados, em razão de sua interferência na estrutura, segurança ou funcionalidade da obra, os quais constam em parecer técnico. Além disso, foram imputados débitos referentes às alterações não justificadas na estrutura dos castelos d'água das escolas dos bairros São José e Antônio Vieira.
15.	Diante dos elementos dos autos, não se encontra qualquer documento que comprove a afirmação da defesa de que outros serviços equivalentes foram executados. E, ainda que isso fosse demonstrado, não seria suficiente para afastar a responsabilidade da contratada, pois essa tinha a obrigação de executar o objeto conforme o contratado, abstendo-se de realizar alterações segundo sua conveniência. Além disso, não foi apresentada qualquer justificativa técnica para as alterações realizadas.
		15.13. Dessa maneira, as razões recursais aduzidas devem ser rejeitadas.
		16. Prescrição
		16.1. Em face do julgamento, pelo Supremo Tribunal Federal (STF) , do RE 636.886 (tema 899 da repercussão geral) , como mencionado nos parágrafos 14.2 e 14.3 desta instrução, e da prescrição ser matéria de ordem pública, esta Secretaria de Recursos vem realizando a análise da existência de prescrição tanto pelo regime do Código Civil (Acórdão 1441/2016-TCU-Plenário) como pelo da Lei 9.873/1999.
		16.2. Do exame dos autos, verificou-se que a prescrição não ocorreu, qualquer que seja o regime considerado (Código Civil ou Lei 9.873/1999) , como se demonstra a seguir.
		16.3. De acordo com o critério do Código Civil, cuja prescrição subordina-se ao prazo geral de dez anos (art. 205) , ela não ocorreu, pois o termo inicial se deu em 25/10/2014 - dia seguinte ao prazo final para prestar contas (peça 11, p. 140 - relatório de TCE) - e a autorização da citação, que interrompe a prescrição, ocorreu em 3/9/2018 (peça 44) , não tendo, assim, transcorrido o prazo de dez anos. E tem-se, por fim, que o acórdão condenatório datou de 28/9/2021  (peça 73) .
		16.4. Da mesma forma, pelo regime da Lei 9.873/1999 (MS 32.201) , no qual se aplica o prazo geral de cinco anos, a prescrição não se operou, já que o termo inicial ocorreu em 27/8/2014 (peça 2, p. 406-407, data do primeiro ato de apuração do fato) e a decisão condenatória recorrível se deu em 28/9/2021 (peça 73) , tendo havido, contudo, nesse lapso temporal, as seguintes causas interruptivas, que impediram a incidência da prescrição, quais sejam: i) a emissão do relatório de TCE, de 25/11/2016 (peça 11, p. 140-147) ; ii) ciência do ofício de citação, em 1/10/2018 (peça 53) .
		16.5. Viu-se, inclusive, que o lapso temporal entre as datas não ultrapassou três anos, não tendo ocorrido, portanto, nem mesmo a prescrição intercorrente (art. 1º, § 1º, da Lei 9.873/1999) .
		16.6. Dessa maneira, por qualquer um dos dois critérios analisados, conclui-se que a prescrição não se operou.
		CONCLUSÃO
		17. Das análises anteriores, conclui-se que:
		a) os elementos e argumentos apresentados pelo recorrente não foram capazes de demonstrar que os recursos do convênio foram aplicados escorreitamente em seu objeto.
		b) não ocorreu a prescrição por nenhum dos dois critérios examinados.
		18. Portanto, a proposta é de negar provimento ao recurso de reconsideração em exame.
		PROPOSTA DE ENCAMINHAMENTO
		19. Diante do exposto, submete-se à consideração superior este exame do recurso de reconsideração interposto por Raimundo Antônio de Macedo contra o Acórdão 16509/2021-TCU-Segunda Câmara, para propor, com base nos arts. 32, inciso I, e 33, da Lei 8.443/92, c/c o art. 285 do RI/TCU:
		a) conhecer do recurso, para, no mérito, negar-lhe provimento;
		b) dar ciência aos responsáveis, aos interessados e à Procuradoria da República no Ceará."
2.	Por meio de parecer à peça 107, transcrito a seguir, o membro do Ministério Público junto ao TCU anuiu à proposta da então Secretaria de Recursos, tecendo considerações adicionais sobre a prescrição:
	"Em face do que restou apurado nos autos, o Ministério Público de Contas manifesta-se de acordo com a proposta oferecida pela Secretaria de Recursos (peças 105 e 106) , no sentido de o Tribunal:
	a) conhecer do recurso de reconsideração (peça 90) interposto por Raimundo Antônio de Macedo, prefeito de Juazeiro do Norte/CE nas gestões 2005/2008 e 2013/2016 (peça 3, pp. 363/4, e peça 11, pp. 138 e 140) , contra o Acórdão 16509/2021-TCU-Segunda Câmara (peça 73) , para, no mérito, negarlhe provimento;
	b) dar ciência da deliberação que vier a ser adotada aos responsáveis, aos interessados e à Procuradoria da República no Estado do Ceará. 
	Sobre a prescrição do débito, destaca-se precedente desta Corte: 
'O entendimento proferido pelo STF no RE 636.886  (Tema 899 da Repercussão Geral) , a respeito da prescritibilidade da pretensão de ressarcimento ao erário com base em decisão de tribunal de contas, alcança tão somente a fase judicial de execução do título extrajudicial, não atingindo os processos de controle externo em trâmite no TCU. As ações de ressarcimento movidas pelo Estado contra os agentes causadores de dano ao erário são imprescritíveis (Súmula TCU 282) .' (Acórdão 18604/2021-TCU-Primeira Câmara, Relator: AUGUSTO SHERMAN)  
	Demais disso, mediante o recente Acórdão 459/2022-TCU-Plenário (TC Processo 000.006/2017-3) , sessão de 9/3/2022, esta Casa decidiu: 
'9.8. ordenar à Secretaria-Geral de Controle Externo (Segecex) a formação de grupo técnico de trabalho para que, em processo apartado, apresente a este Plenário projeto de normativo que discipline, de forma completa e detalhada, o tema da prescrição da pretensão ressarcitória e da prescrição da pretensão punitiva no âmbito do controle externo, tendo por base jurisprudência predominante do Supremo Tribunal Federal, adequando-a às especificidades das diversas formas de atuação do Tribunal de Contas da União.' 
	No voto que deu lastro ao referido Acórdão 459/2022-TCU-Plenário, o Ministro-Revisor Walton Alencar Rodrigues reafirmou a aplicabilidade, por ora, da tese da imprescritibilidade do dano ao erário, conforme fragmento que segue transcrito: 
'Trata-se de tomada de contas especial instaurada em razão da não-comprovação da regular aplicação dos recursos federais do Sistema Único de Saúde, repassados ao município de Santo Antônio de Leverger/MT, na modalidade fundo a fundo, à conta dos Programas de Atenção Básica em Saúde dos Povos Indígenas, no período de agosto de 2005 a setembro de 2009. 
Inicialmente, gostaria de louvar a iniciativa do relator, E. Ministro Raimundo Carreiro, em trazer ao descortino do Plenário discussão acerca da proposta de uniformização de novo entendimento acerca da prescrição da pretensão ressarcitória e da pretensão punitiva do TCU, tendo por base recente evolução jurisprudencial das decisões do Supremo Tribunal Federal, sobretudo, a partir do julgamento do RE 636.886/AL, envolvendo o tema 899 com repercussão geral reconhecida. 
Nada a objetar quanto à reavaliação do tema. Todavia, dada a complexidade da matéria e suas repercussões sobre as futuras ações de controle exercidas por esta Corte de Contas, alinho-me à sugestão do E. Ministro Vital do Rêgo de formação de grupo técnico de trabalho a fim de que seja apresentado a este Colegiado, em processo apartado e no prazo máximo de quatro meses, projeto de normativo que discipline, de forma completa e detalhada, sobre o tema da prescrição, tendo por base a inteligência predominante do Supremo Tribunal Federal. 
Neste estudo, deverão ser enfrentados aspectos fundamentais como termo a quo, hipóteses de suspensão e interrupção do prazo prescricional, além de situações em que ocorra a prescrição intercorrente, levando em conta as especificidades e as diferentes formas de fiscalização do TCU. 
Até que o Tribunal aprove projeto normativo com regulamentação da temática da prescrição, defendo seja mantido o entendimento consolidado nesta Corte de Contas quanto à imprescritibilidade das ações de reparação de dano ao Erário, com base no Enunciado 282 da Súmula de Jurisprudência do TCU, bem como a prescrição decenal da pretensão punitiva, prevista no artigo 205 do Código Civil, segundo as diretrizes aprovadas pelo Acórdão 1441/2016-TCU-Plenário. 
Nessa vereda, perfilho encaminhamento proposto pela Unidade Técnica quanto ao imediato julgamento da tomada de contas especial, na esteira da atual jurisprudência do TCU'."
3.	Tendo em vista que o Plenário do TCU, por meio do Acórdão 2.285/2022, Relator Ministro Antônio Anastasia, aprovou a Resolução-TCU 344, de 11 de outubro de 2022, que trouxe novas diretrizes relativas à regulamentação, no âmbito deste Tribunal, da prescrição para o exercício das pretensões punitiva e de ressarcimento, aplicando-se essa norma aos processos nos quais não tenha ocorrido o trânsito em julgado no TCU, determinei, por meio do Despacho de peça 108, o retorno dos autos à unidade técnica e ao Ministério Público junto ao TCU especificamente para a análise da incidência de prescrição de acordo com os parâmetros fixados pelo novel normativo.
4.	Em atendimento ao mencionado comando, a então Serur analisou a incidência da prescrição, consoante instrução de peça 109, a seguir transcrita, cuja proposta de encaminhamento foi anuída pelo corpo dirigente da unidade técnica especializada (peça 110) :
		"Em cumprimento à determinação exarada no Despacho acostado à peça 108, retornam os autos a esta secretaria para análise da prescrição, em que se examina o recurso de reconsideração (peça 90) interposto por Raimundo Antônio de Macedo, ex-Prefeito (gestão: 2005-2008) , contra o Acórdão 16509/2021-TCU-Segunda Câmara (peça 73) , da relatoria do Ministro Bruno Dantas, em face das novas diretrizes traçadas pela Resolução TCU 344/2022.
		2.	De acordo com essa norma, o termo inicial da prescrição se deu em 31/10/2014  (peça 2, p. 408) , data do conhecimento da irregularidade ou do dano, na forma do disposto no art. 4º, inciso IV, da Resolução TCU 344/2022. 
		3.	A prescrição foi interrompida, pelas causas previstas no art. 5º da Resolução TCU 344/2022, nas seguintes datas:
		a) emissão do relatório de TCE, de 25/11/2016 (peça 11, p. 140-147) ; 
		b) ciência do ofício de citação, em 1/10/2018 (peça 53) ;
		c) decisão condenatória, por meio do Acórdão 16509/2021-TCU-Segunda Câmara, em 28/9/2021 (peça 73) ; 
		4.	Entre essas datas não houve o transcurso do prazo quinquenal de prescrição nem a paralisação por mais de três anos - o que afasta a hipótese de prescrição intercorrente (art. 8º da Resolução TCU 344/2022) . 
		5.	Fica demonstrada, assim, a não ocorrência da prescrição, no caso em exame. 
		6.	Nessa linha, tendo em vista a não ocorrência da prescrição, ratifica-se a proposta anteriormente formulada constante das peças 105-106."
5.	Por meio do parecer de peça 111, reproduzido a seguir, o membro do Ministério Público junto a este Tribunal fez considerações adicionais e, ao final, anuiu aos encaminhamentos propostos pela unidade técnica:
		"Trata-se da tomada de contas especial instaurada pelo Fundo Nacional de Desenvolvimento da Educação (FNDE) , em decorrência da não comprovação da boa e regular aplicação dos recursos federais transferidos ao município de Juazeiro do Norte/CE, por meio do Convênio 806.066/2007 (Siafi 601323) , celebrado em 27/12/2007, no valor total de R$ 2.100.000,00 (concedente: R$ 2.079.000,00, contrapartida do convenente: R$ 21.000,00) , com vistas a dar apoio financeiro para a construção de escolas (peça 2, pp. 77/88) .
		Nos termos do plano de trabalho aprovado (peça 2, pp. 19/25) , a avença objetivava a construção de três creches no âmbito do Programa Nacional de Reestruturação e Aparelhagem da Rede Escolar Pública de Educação Infantil (ProInfância) , instituído mediante a Resolução CD/FNDE 6/2007, de 24/4/2007.
		O ajuste teve vigência no período de 27/12/2007 a 15/11/2011, com prazo para prestar contas, de acordo com o Siafi, até 14/1/2012 (peça 2, pp. 265/8, 285/90, 370/1, 377 e 400; peça 11, pp. 98, 100, 140 e 154; e peça 22, p. 329) .
		Ocorre que, mediante o Ofício 786/2014-SEAPC/COAPC/CGCAP/DIFIN/FNDE/MEC, de 27/8/2014, encaminhado a Raimundo Antônio de Macedo, prefeito nas gestões 2005/2008 e 2013/2016 (peça 3, pp. 363/4, e peça 11, pp. 138/40 e 146, item 30) , o FNDE esclareceu sobre a necessidade de também se prestarem contas online, até 23/10/2014, via Sistema de Gestão de Prestação de Contas (SiGPC) (peça 2, pp. 406/7) :
'Assunto: Liberação PC SiGPC Contas Online
Senhor Prefeito,
1. Informamos que em 25/08/2014, procedeu-se à liberação do Convênio n° 806066/2007-PAR/CTE, SIAFI n° 601323, firmado entre esta Autarquia e a Prefeitura Municipal de Juazeiro no Norte/CE, para que, nos termos da Resolução CD/FNDE n° 02/2012, de 18/01/2012, o Sistema de Gestão de Prestação de Contas - SiGPC, módulo Contas Online, seja devidamente preenchido no prazo de 60 (sessenta) dias, a contar da data da liberação, conforme disposto na Resolução CD/FNDE n° 43/2012, de 04/09/2012. Informamos que o prazo para o envio da prestação de contas encontra-se apontado no citado sistema. (...) '
A Informação 265/2014 esclareceu os prazos para prestação de contas (peça 2, p. 408) :

		Os demonstrativos do SiGPC - Contas Online estão acostados à peça 2, pp. 429/31. O preenchimento parcial dos dados no sistema aconteceu no dia 11/12/2014 (peça 2, p. 419 e p. 435, item 6.1.1) .
Mediante o Acórdão 16509/2021-TCU-Segunda Câmara decidiu, entre outras medidas (peça 73) :
'9.1. rejeitar as alegações de defesa apresentadas por Raimundo Antônio de Macêdo (XXX.127.673-XX) e pela empresa Atlântida Construções e Serviços Ltda. (04.935.594/0001-83) ;
9.2. julgar irregulares, nos termos dos arts. 1º, inciso I, 16, inciso III, alíneas 'b' e 'c', § 2º, da Lei 8.443/1992, c/c os arts. 19 e 23, inciso III, da mesma Lei, e com os arts. 1º, inciso I, 209, incisos II e III, e 214, inciso III, do Regimento Interno do TCU, as contas de Raimundo Antônio de Macedo (XXX.127.673-XX) e da empresa Atlântida Construções e Serviços Ltda. (04.935.594/0001-83) , e condená-los, em solidariedade, ao pagamento de débito no valor de R$ 156.108,57 (data de ocorrência: 18/11/2008) (...) ;
9.3. aplicar a Raimundo Antônio de Macedo (XXX.127.673-XX) e à empresa Atlântida Construções e Serviços Ltda. (04.935.594/0001-83) , individualmente, a multa prevista no art. 57 da Lei 8.443/1992, c/c o art. 267 do Regimento Interno do TCU, no valor de R$ 35.000,00 (...) ;'
		Em intervenção anterior no feito, o Ministério Público de Contas manifestou-se de acordo com a proposta oferecida pela Secretaria de Recursos (Serur) , no sentido de o Tribunal conhecer do recurso de reconsideração (peça 90) interposto por Raimundo Antônio de Macedo, ex-prefeito, contra o Acórdão 16509/2021-TCU-Segunda Câmara (peça 73) , para, no mérito, negar-lhe provimento. 
		Vossa Excelência restituiu o feito à unidade instrutiva para análise da incidência de prescrição (peça 108) .
Na derradeira instrução, a Serur assim se posicionou (peças 109 e 110) :
'Em cumprimento à determinação exarada no Despacho acostado à peça 108, retornam os autos a esta secretaria para análise da prescrição, em que se examina o recurso de reconsideração (peça 90) interposto por Raimundo Antônio de Macedo, ex-Prefeito (gestão: 2005-2008) , contra o Acórdão 16509/2021-TCU-Segunda Câmara (peça 73) , da relatoria do Ministro Bruno Dantas, em face das novas diretrizes traçadas pela Resolução TCU 344/2022.
2. De acordo com essa norma, o termo inicial da prescrição se deu em 31/10/2014 (peça 2, p. 408) , data do conhecimento da irregularidade ou do dano, na forma do disposto no art. 4º, inciso IV, da Resolução TCU 344/2022. 
3. A prescrição foi interrompida, pelas causas previstas no art. 5º da Resolução TCU 344/2022, nas seguintes datas:
a) emissão do relatório de TCE, de 25/11/2016 (peça 11, p. 140-147) ; 
b) ciência do ofício de citação, em 1/10/2018 (peça 53) ;
c) decisão condenatória, por meio do Acórdão 16509/2021-TCU-Segunda Câmara, em 28/9/2021 (peça 73) . 
4. Entre essas datas não houve o transcurso do prazo quinquenal de prescrição nem a paralisação por mais de três anos - o que afasta a hipótese de prescrição intercorrente (art. 8º da Resolução TCU 344/2022) . 
5. Fica demonstrada, assim, a não ocorrência da prescrição, no caso em exame. 
6. Nessa linha, tendo em vista a não ocorrência da prescrição, ratifica-se a proposta anteriormente formulada constante das peças 105-106.'
		Com as vênias de praxe, o MP de Contas considera que o prazo de prescrição deve ser contado 'da data da apresentação da prestação de contas ao órgão competente para a sua análise inicial', nos termos do art. 4º, inciso II, da Resolução TCU 344/2022. No caso concreto, portanto, entende-se que o termo inicial é o dia 11/12/2014 (peça 2, p. 419 e p. 435, item 6.1.1) , e não '31/10/2014  (peça 2, p. 408) , data [da Informação 265/2014] do conhecimento da irregularidade ou do dano, na forma do disposto no art. 4º, inciso IV, da Resolução TCU 344/2022', como opina a Serur (peça 109, item 2) .
		O MP de Contas acrescenta alguns marcos interruptivos à relação apontada pela unidade técnica especializada, a teor do disposto no art. 5º da Resolução TCU 344/2022, conforme segue: 
a) 12/12/2014: Laudo de Vistoria Técnica de Engenharia (peça 2, pp. 473/80) ;
b) 16/12/2014: Parecer Técnico de Execução Física de Objeto Financiado (peça 2, pp. 377/401) ;
c) 29/4/2015, 20/4/2015 e 19/4//2015: fiscalização nas três obras (peça 2, pp. 482/5, e peça 3, pp. 1/29, 30/79 e 80/113) ;
d) 12/5/2015: Parecer Técnico de Execução Física de Objeto Financiado (peça 3, pp. 125/30) ;
e) 21/7/2015: Informação 299/2015 (peça 3, pp. 140/5) ;
f) 25/8/2015: defesa de Raimundo Antônio de Macedo (peça 3, pp. 194/6) ;
g) 5/10/2015: Ata de Reunião na Procuradoria da República em Juazeiro do Norte/CE referente ao Inquérito Civil Público 1.15.002.000116/2013-76 (peça 11, pp. 69/71) ;
h) 9/11/2015: Parecer 300/2015 (peça 3, pp. 168/73) ;
i) 24/12/2015: defesa de Raimundo Antônio de Macedo (peça 3, pp. 181/3) ;
j) 21/3/2016: Parecer Técnico de Execução Física de Objeto Financiado (peça 3, pp. 213/35) ;
k) 2/6/2016: Parecer Técnico de Execução Física de Objeto Financiado (peça 3, pp. 240/62) ;
l) 8/6/2016: Relatório de Demandas Externas CGU 250569 e 250570 (peça 11, pp. 11/30) ;
m) 17/6/2016: defesa do município (peça 11, pp. 62/5) ;
n) 20/6/2016: Nota (AGU) 5157/2016/COJAD/CGJUR/PROFE (peça 11, pp. 96/7) ;
o) 8/7/2016: Informação 1773/2016 (peça 11, pp. 49/56) ;
p) 13/7/2016: notificação de Raimundo Antônio de Macedo decorrente da análise conclusiva da prestação de contas (peça 11, pp. 35/41) ; 
q) 18/8/2016: Parecer Conclusivo 11/2016 (peça 3, pp. 344/50) ;		
r) 25/11/2016: Termo de Instauração de TCE (peça 2, p. 1) ;
s) 25/11/2016: Relatório de TCE 143/2016 (peça 11, pp. 140/7) ; 
t) 29/6/2017: Relatório de Auditoria CGU 670/2017 (peça 12, pp. 1/5) ;
u) 22/2/2018: instrução inicial da Secex/MG (peça 14) ;
v) 23/3/2018: resposta do FNDE à diligência (peças 17 e 20 a 30) ;
w) 28/3/2018: resposta da municipalidade à diligência (peças 16 e 31 a 33) ;
x) 11/4/2018: resposta do Banco do Brasil à diligência (peças 18 e 38 a 41) ;
y) 3/9/2018: instrução da Secex/MG (peça 43) ;
z) 1/10/2018: ciência do ofício de citação de Raimundo Antônio de Macedo (peça 53) ;
aa) 18/10/2018: alegações de defesa da Atlântida Construções e Serviços Ltda. (peça 60) ;
bb) 22/10/2018: alegações de defesa de Raimundo Antônio de Macedo (peça 57) ;
cc) 25/5/2021: instrução da SecexTCE (peça 69) ;
dd) 21/7/2021: parecer do Ministério Público de Contas (peça 72) ;
ee) 28/9/2021: Acórdão 16509/2021-TCU-Segunda Câmara  (peça 73) .
Nesse contexto, de fato, à luz da recente Resolução TCU 344/2022, não se operou a prescrição quinquenal da pretensão ressarcitória e punitiva, como também não se operou a prescrição trienal intercorrente.
Em face do que restou apurado nos autos, o Ministério Público de Contas manifesta-se de acordo com a proposição oferecida pela Secretaria de Recursos (peças 109 e 110) e reafirma seu posicionamento, consoante parecer à peça 107, no sentido de o Tribunal conhecer do recurso de reconsideração (peça 90) interposto por Raimundo Antônio de Macedo, ex-prefeito de Juazeiro do Norte/CE (gestões 2005/2008 e 2013/2016) , contra o Acórdão 16509/2021-TCU-Segunda Câmara (peça 73) , para, no mérito, negar-lhe provimento." 
	
	É o Relatório.

Mariana Gomes Pedrosa Bezerra Gurgel (19348/OAB-CE), entre outros, representando Raimundo Antônio de Macêdo.

Procurador Júlio Marcelo de Oliveira.

TOMADA DE CONTAS ESPECIAL. CONVÊNIO. FNDE. TRANSFERÊNCIA DE RECURSOS FEDERAIS PARA ATENDIMENTO AO PLANO DE AÇÕES ARTICULADAS (PAR), NO ÂMBITO DO PLANO DE METAS COMPROMISSO TODOS PELA EDUCAÇÃO, DO PLANO DE DESENVOLVIMENTO DA EDUCAÇÃO (PDE). NÃO COMPROVAÇÃO DA BOA E REGULAR APLICAÇÃO DOS RECURSOS. CITAÇÃO. REJEIÇÃO DAS ALEGAÇÕES DE DEFESA APRESENTADAS. IRREGULARIDADE DAS CONTAS. DÉBITO. MULTA. RECURSO DE RECONSIDERAÇÃO. CONHECIMENTO. ALEGAÇÕES INSUFICIENTES PARA ENSEJAR A REFORMA DO JULGADO. PROVIMENTO NEGADO. CIÊNCIA.

TOMADA DE CONTAS ESPECIAL (TCE)

Unidade de Auditoria Especializada em Recursos (AudRecursos).

Trata-se de recurso de reconsideração interposto por Raimundo Antônio de Macedo, como ex-prefeito do Município de Juazeiro do Norte-CE na gestão: 2005-2008 (peça 90) , contra o Acórdão 16509/2021-TCU-Segunda Câmara, da relatoria do eminente Ministro Bruno Dantas.
2.	Originalmente, os autos cuidam de tomada de contas especial instaurada pelo Fundo Nacional de Desenvolvimento da Educação (FNDE) em razão da não comprovação da boa e regular aplicação de recursos federais transferidos ao mencionado município por meio do Convênio 806066/2007 (Siafi 601323) , destinado à implementação das ações educacionais constantes no Plano de Ações Articuladas (PAR) , no âmbito do Plano de Metas Compromisso Todos pela Educação, do Plano de Desenvolvimento da Educação (PDE) , o qual contemplava a construção de escolas. Foram previstos R$ 2.100.000,00 para a execução do objeto, dos quais R$ 2.079.000,00 a cargo do concedente (2008OB700022, peça 2, p. 293) , e R$ 21.000,00, como contrapartida da convenente (peça 2, p. 81) .
3.	Por meio da deliberação recorrida, o Tribunal, dentre outras medidas, julgou irregulares as contas do ex-prefeito Raimundo Antônio de Macedo e da empresa Atlântida Construções e Serviços Ltda., imputando-lhes solidariamente o débito apurado e aplicando-lhes a multa prevista no art. 57 da Lei 8.443/1992.
4.	Inicialmente, ratifico a minha manifestação à peça 94 pelo conhecimento do recurso de reconsideração em exame, em razão de preencher os requisitos de admissibilidade previstos nos arts. 32, inciso I, e 33 da Lei 8.443/1992, c/c o art. 285 do Regimento Interno do TCU (RITCU) .
5.	Tendo como base os argumentos apresentados pelo recorrente, constitui objeto do presente recurso apreciar, em preliminar, a prescrição das pretensões punitiva e de ressarcimento do TCU e, no mérito, verificar se o objeto do convênio em tela foi regularmente executado.
6.	Após analisar e rechaçar os argumentos apresentados pelo recorrente, a unidade técnica (peça 105, p. 6) concluiu:
	"17. Das análises anteriores, conclui-se que:
	a) os elementos e argumentos apresentados pelo recorrente não foram capazes de demonstrar que os recursos do convênio foram aplicados escorreitamente em seu objeto.
	b) não ocorreu a prescrição por nenhum dos dois critérios examinados.
	18. Portanto, a proposta é de negar provimento ao recurso de reconsideração em exame."
7.	Diante dessas conclusões, a então Serur propõe conhecer e negar provimento ao presente recurso.
8.	O Ministério Público junto ao Tribunal (MPTCU) , por meio do parecer de peça 107, manifestou-se de acordo com a proposta da unidade técnica especializada.
9.	Tendo em vista que o Plenário do TCU, por meio do Acórdão 2.285/2022, Relator Ministro Antônio Anastasia, aprovou a Resolução-TCU 344/2022, que trouxe novas diretrizes relativas à regulamentação, no âmbito deste Tribunal, da prescrição para o exercício das pretensões punitiva e de ressarcimento, aplicando-se essa norma aos processos nos quais não tenha ocorrido o trânsito em julgado no TCU, restitui os autos à então Serur para que analisasse a incidência de prescrição de acordo com os parâmetros fixados pelo novel normativo (Despacho de peça 108) .
10.	Considerando os novos parâmetros fixados pela referida resolução, o auditor da unidade técnica, por meio da instrução de peça 109, demostrou que não ocorreu a prescrição, entendimento que foi anuído pelo corpo dirigente da unidade especializada, nos termos do pronunciamento de peça 110.
11.	Ao manifestar-se novamente nos presentes autos, consoante parecer de peça 111, o Parquet junto ao Tribunal acolheu a proposição oferecida pela então Serur e reafirmou seu posicionamento anterior constante de peça 107, no sentido de o Tribunal conhecer do recurso de reconsideração interposto por Raimundo Antônio de Macedo contra o Acórdão 16509/2021-TCU-Segunda Câmara, para, no mérito, negar-lhe provimento.
12.	Quanto à incidência da prescrição, o MPTCU fez algumas considerações, que, pela pertinência, reproduzo a seguir, e, ao final, concluiu no sentido de sua não ocorrência:
"Com as vênias de praxe, o MP de Contas considera que o prazo de prescrição deve ser contado 'da data da apresentação da prestação de contas ao órgão competente para a sua análise inicial', nos termos do art. 4º, inciso II, da Resolução TCU 344/2022. No caso concreto, portanto, entende-se que o termo inicial é o dia 11/12/2014 (peça 2, p. 419 e p. 435, item 6.1.1) , e não '31/10/2014 (peça 2, p. 408) , data [da Informação 265/2014] do conhecimento da irregularidade ou do dano, na forma do disposto no art. 4º, inciso IV, da Resolução TCU 344/2022', como opina a Serur (peça 109, item 2) .
O MP de Contas acrescenta alguns marcos interruptivos à relação apontada pela unidade técnica especializada, a teor do disposto no art. 5º da Resolução TCU 344/2022, conforme segue: 
a) 12/12/2014: Laudo de Vistoria Técnica de Engenharia (peça 2, pp. 473/80) ;
b) 16/12/2014: Parecer Técnico de Execução Física de Objeto Financiado (peça 2, pp. 377/401) ;
c) 29/4/2015, 20/4/2015 e 19/4//2015: fiscalização nas três obras (peça 2, pp. 482/5, e peça 3, pp. 1/29, 30/79 e 80/113) ;
d) 12/5/2015: Parecer Técnico de Execução Física de Objeto Financiado (peça 3, pp. 125/30) ;
e) 21/7/2015: Informação 299/2015 (peça 3, pp. 140/5) ;
f) 25/8/2015: defesa de Raimundo Antônio de Macedo (peça 3, pp. 194/6) ;
g) 5/10/2015: Ata de Reunião na Procuradoria da República em Juazeiro do Norte/CE referente ao Inquérito Civil Público 1.15.002.000116/2013-76 (peça 11, pp. 69/71) ;
h) 9/11/2015: Parecer 300/2015 (peça 3, pp. 168/73) ;
i) 24/12/2015: defesa de Raimundo Antônio de Macedo (peça 3, pp. 181/3) ;
j) 21/3/2016: Parecer Técnico de Execução Física de Objeto Financiado (peça 3, pp. 213/35) ;
k) 2/6/2016: Parecer Técnico de Execução Física de Objeto Financiado (peça 3, pp. 240/62) ;
l) 8/6/2016: Relatório de Demandas Externas CGU 250569 e 250570 (peça 11, pp. 11/30) ;
m) 17/6/2016: defesa do município (peça 11, pp. 62/5) ;
n) 20/6/2016: Nota (AGU) 5157/2016/COJAD/CGJUR/PROFE (peça 11, pp. 96/7) ;
o) 8/7/2016: Informação 1773/2016 (peça 11, pp. 49/56) ;
p) 13/7/2016: notificação de Raimundo Antônio de Macedo decorrente da análise conclusiva da prestação de contas (peça 11, pp. 35/41) ; 
q) 18/8/2016: Parecer Conclusivo 11/2016 (peça 3, pp. 344/50) ;
r) 25/11/2016: Termo de Instauração de TCE (peça 2, p. 1) ;
s) 25/11/2016: Relatório de TCE 143/2016 (peça 11, pp. 140/7) ; 
t) 29/6/2017: Relatório de Auditoria CGU 670/2017 (peça 12, pp. 1/5) ;
u) 22/2/2018: instrução inicial da Secex/MG (peça 14) ;
v) 23/3/2018: resposta do FNDE à diligência (peças 17 e 20 a 30) ;
w) 28/3/2018: resposta da municipalidade à diligência (peças 16 e 31 a 33) ;
x) 11/4/2018: resposta do Banco do Brasil à diligência (peças 18 e 38 a 41) ;
y) 3/9/2018: instrução da Secex/MG (peça 43) ;
z) 1/10/2018: ciência do ofício de citação de Raimundo Antônio de Macedo (peça 53) ;
aa) 18/10/2018: alegações de defesa da Atlântida Construções e Serviços Ltda. (peça 60) ;
bb) 22/10/2018: alegações de defesa de Raimundo Antônio de Macedo (peça 57) ;
cc) 25/5/2021: instrução da SecexTCE (peça 69) ;
dd) 21/7/2021: parecer do Ministério Público de Contas (peça 72) ;
ee) 28/9/2021: Acórdão 16509/2021-TCU-Segunda Câmara  (peça 73) .
Nesse contexto, de fato, à luz da recente Resolução TCU 344/2022, não se operou a prescrição quinquenal da pretensão ressarcitória e punitiva, como também não se operou a prescrição trienal intercorrente."
13.	No mérito, acolho as análises e encaminhamentos presentes nos pareceres uniformes da unidade técnica e do Parquet junto ao TCU no sentido de considerar que não ocorreu a prescrição e de negar provimento ao recurso de reconsideração interposto pelo ex-prefeito Raimundo Antônio de Macedo contra o Acórdão 16509/2021-TCU-Segunda Câmara. Apesar de entender que as análises empreendidas pelas referidas unidades abordaram, com bastante propriedade, todas as questões necessárias ao deslinde do feito e tenham esgotado o exame dos argumentos apresentados pelo recorrente, teço comentários sobre pontos que entendo pertinentes.
14.	Inicialmente, destaco que as alegações constantes da peça recursal são inservíveis para enfrentar as razões pela qual houve a condenação. Verifico que o recorrente apresentou argumentos idênticos aos constantes de suas alegações de defesa (peça 57) , os quais já foram refutados percucientemente pela unidade técnica desta Corte de Contas (peça 69) e pelo relatório e voto que fundamentam o acórdão guerreado (peças 74 e 75) .
15.	Nesse ponto, cabe repisar os motivos pelos quais o ora recorrente foi citado, consoante Ofício 2136/2018-TCU/SECEX-MG, de 13/9/2018 (peça 51) , in verbis:
"i) ALEGAÇÕES DE DEFESA quanto à irregularidade detalhada a seguir:
a) Irregularidade: não comprovação da boa e regular aplicação dos recursos federais configurada pela ausência de demonstração do nexo de causalidade entre os recursos federais transferidos e o objeto do convênio em razão de movimentação irregular dos recursos na conta específica (item 8 acima) , bem como divergências de serviços executados, quantitativos, qualitativas ou técnicas; 
b) Conduta: não comprovar a boa e regular aplicação dos recursos federais transferidos por meio do Convênio 806066/2007 (Siafi - 601323) ; emitir cheque nominativo à própria convenente (peça 39, p.1, 4, 16 e 22) , sendo que esses mesmos cheques, conforme numeração e valor, aparecem na prestação de contas apresentada, para pagamento de despesas de nota fiscal da empresa Atlântida Construções (CNPJ 04.935.594/0001-83) referente à Nota Fiscal 0014/A; realizar os atos de liquidação da despesa para a construção dos objetos conveniados, com divergências de serviços executados, quantitativos, qualitativas ou técnicas previstas, considerando os termos do parecer técnico de execução física do objeto conveniado (peça 3, p. 240-262) ;"
16.	Para melhor elucidar as razões pela qual houve a condenação questionada nesta fase recursal, trago excerto do voto que fundamentou a deliberação atacada:
" (...) 14. No essencial, observa-se que o FNDE imputou à empresa vários serviços que não foram executados, em razão de sua interferência na estrutura, segurança ou funcionalidade da obra, os quais constam em parecer técnico. Além disso, foram imputados débitos referentes às alterações não justificadas na estrutura dos castelos d'água das escolas dos bairros São José e Antônio Vieira.
15. Diante dos elementos dos autos, não se encontra qualquer documento que comprove a afirmação da defesa de que outros serviços equivalentes foram executados. E, ainda que isso fosse demonstrado, não seria suficiente para afastar a responsabilidade da contratada, pois essa tinha a obrigação de executar o objeto conforme o contratado, abstendo-se de realizar alterações segundo sua conveniência. Além disso, não foi apresentada qualquer justificativa técnica para as alterações realizadas. (...) "
17.	Verifico que os elementos constantes dos autos não comprovam o uso adequado dos recursos públicos federais transferidos por meio do Convênio 806066/2007 e questionados nesta TCE. De fato, não basta que a obra ou o serviço tenha sido executado, pois há a necessidade de que seja estabelecido o chamado nexo causal entre os recursos transferidos e as despesas realizadas.
18.	Assim, ainda que as obras tenham sido realizadas e estejam servindo à população, como afirma o recorrente, isso, por si só, não é condição suficiente para eliminar a condenação que lhe foi imposta.
19.	Conforme bem pontuou a unidade técnica ao analisar as alegações de defesa apresentadas pelo ora recorrente em resposta à citação, conforme instrução de peça 69, reproduzida no relatório que conduziu a deliberação recorrida:
	 " (...) o objeto, apesar de ter sido executado, apresenta diversas divergências de serviços, listadas no parecer técnico de execução física de objeto financiado (peça 3, p. 240-262) . Essas divergências foram o objeto da citação do responsável, que, entretanto, não se manifestou a esse respeito. Também se esperava que o responsável apresentasse esclarecimentos quanto à emissão de cheques nominativos ao próprio ente convenente, o que prejudica a demonstração do nexo de causalidade entre os recursos federais e o objeto do convênio, mas a defesa sequer mencionou esse elemento da citação. Portanto, não é possível acatar as alegações de defesa do Sr. Raimundo Antônio de Macedo, não tendo sido elididas as irregularidades e os débitos que lhe foram imputados."
20.	Assim, rejeito as alegações apresentadas pelo Sr. Raimundo Antônio de Macedo, pois não foram suficientes para afastarem as irregularidades apuradas nesta tomada de contas especial e que fundamentaram o julgamento irregular das contas, com condenação em débito solidário e aplicação de multa pelo acórdão atacado.
21.	Por fim, em relação à ocorrência da prescrição para o exercício das pretensões punitiva e de ressarcimento, tendo como base as análises elaboradas pela unidade técnica especializada e pelo Ministério Público junto ao TCU, as quais consideraram os novos parâmetros fixados pela Resolução-TCU 344/2022, verifico que esta não ocorreu.
22.	Portanto, demostrada a não ocorrência da prescrição no caso em análise, acompanho o encaminhamento proposto nos pareceres uniformes da unidade técnica e do MPTCU no sentido de conhecer do recurso de reconsideração interposto pelo Sr. Raimundo Antônio de Macedo e, no mérito, negar-lhe provimento.
	Ante o exposto, VOTO por que o Tribunal aprove a minuta de acórdão que ora submeto à deliberação deste Colegiado.
TCU, Sala das Sessões, em 25 de abril de 2023.
Ministro JOÃO AUGUSTO RIBEIRO NARDES
Relator